【裁判字號】    89,上訴,1832
【裁判日期】    890309
【裁判案由】    毒品危害防制條例
【裁判全文】
臺灣高等法院刑事判決                八十九年度上訴字第一八三二號
    上  訴  人  丙○○
    即  被  告
    指定辯護人  本院乙○辯護人
右上訴人因違反毒品危害防制條例案件，不服臺灣板橋地方法院八十八年度訴字第一
八八七號，中華民國八十九年三月九日第一審判決（起訴案號：臺灣板橋地方法院檢
察署八十八年度偵字第二一一０七號），提起上訴，本院判決如左：
    主      文
原判決撤銷。
丙○○無罪。
    理      由
一、本件公訴意旨略以：被告丙○○（原姓名白楊德）意圖營利，基於概括犯意，分
    別於民國八十八年八月初、同年八月中旬，在臺北縣中和市○○路、景平路附近
    、臺北縣中和市捷運南勢角站附近，先以0000000000號、00000
    00000號行動電話聯絡方式，向綽號「雞皮」、「老李」分別以新臺幣（下
    同）五千元、一萬元、五千元之代價購買安非他命七公克、十公克、七公克，分
    裝成每小袋一公克後，自八十八年八月初起至同年九月上旬止，連續在臺北縣中
    和市○○路二六三巷四弄五號等處，以每小包一千元之代價販賣予鍾淑萍及其他
    不特定人士，而從中牟利；嗣於八十八年九月十三日十三時三十分許，在臺北縣
    中和市○○路二六三巷八弄五號一樓為警查獲，始偵知上情，並扣得安非他命一
    包（淨重五‧二公克）、已分裝安非他命十一包（淨重一‧一公克），含安非他
    命殘餘之塑膠袋一個、尖頭吸管一支、電子秤一個、空分裝袋十二個，因認被告
    丙○○涉有毒品危害防制條例第四條第二項販賣第二級毒品罪嫌行為。
二、訊之被告丙○○，固坦承於右揭時地購入第二級毒品安非他命之行為，然堅決否
    認有任何販賣安非他命之行為，辯稱：渠並不認識鍾淑萍，渠所購得之安非他命
    僅是供己吸用，並未轉賣鍾淑萍或其他人，且扣案電子秤則係綽號「小卜」之卜
    保成所有，並非供渠分裝安非他命所用等語。
三、公訴人認被告涉右揭販賣第二級毒品罪嫌行為，係以：(一)被告所供「卜寶成」經
    查詢結果，並無其人，且同案被告戊○○亦供稱房屋是租予被告使用，足見扣案
    物品均為被告所有；(二)被告於警訊之供述；(三)證人鍾淑萍於警訊中之指述；(四)右
    揭處所扣得安非他命一包（淨重五‧二公克）、已分裝安非他命十一包（淨重一
    ‧一公克），含安非他命殘餘之塑膠袋一個、尖頭吸管一支、電子秤一個、空分
    裝袋十二個等事證為依據。惟按犯罪事實之認定，應憑證據，如無相當之證據，
    或證據不足以證明，自不得以推測或擬制之方法，以為裁判之基礎，最高法院四
    十年臺上字第八十六號判例著有明文。經查：
    (一)本件臺北縣警察局中和分局員警於八十八年九月十三日下午十三時三十分許，
      在臺北縣中和市○○路二六三巷四弄五號搜索結果，確查得已分裝之安非他命
      十一包、空分裝袋十二個、安非他命殘渣袋一個、安非他命、吸食器一個、尖
      頭吸管一支及電子秤一個，當時有被告及林清松、戊○○、丁○○在場，並由
      在場之四人在警員所制作之搜索扣押證明筆錄「所有人」欄內簽名，且經鑑定
      結果，該結晶二包均為安非他命（合計淨重四‧七公克，包裝重０‧五一公克
      ），結晶十一包亦均為安非他命（合計淨重０‧二０公克，包裝重二‧一０公
      克），有搜索扣押證明筆錄影本、法務部調查局000000000號檢驗
      通知書在卷可稽（偵查卷第十九頁；原審卷第四三頁），然該物品是否均為被
      告所有，以及是否屬於被告販賣第二級毒品所用，自應賴其他積極證據為證。
    (二)被告固於警訊中供稱右揭查扣物品均為渠所有（偵查卷第六頁反面、第七頁）
      ，然其嗣於同次警訊筆錄隨即改稱「警方所查獲之安毒等證物，是我朋友『小
      埔』所有的，他於日前進看守所執行時所留下來，並要我將這些毒品處理掉。
      」（同上卷第八頁），嗣於檢察官偵查時供稱「（扣案安非他命十一包何人的
      ）只有一包大的是我的。」（偵查卷第四十頁反面）、「不是我分裝的。是以
      前『小卜』住在那邊所分裝的。」、「電子秤是『小卜』留下來的。」（偵查
      卷第五七頁反面、五八頁），於原審則供稱「安非他命、吸食器都是我的。只
      有五點七公克那包是我的。然後其他十一小包、分裝袋、電子秤都不是我的。
      」（原審卷第二三頁），核其對於扣案物品是否均屬於其所有之供述已見不一
      ；再查，據同時被查獲之陳清松於警訊中供稱「我不知道上述查獲物品是何人
      所有。」（偵查卷第九頁反面），另亦同時被查獲丁○○於警訊中供稱「上述
      查獲物是何人所有，我不知道。」（偵查卷第十二頁），嗣於檢察官偵查時則
      稱「（查扣物品為誰所有？）丙○○的。」、「（丙○○為何拿過去）我不清
      楚。」（偵查卷第五三頁反面），證人戊○○則於警訊中供稱「安非他命每小
      包毛重０‧三公克、淨重０‧一公克共十一包及空分裝袋十二個、電子秤一個
      ，是綽號『小卜』寄放在我家。而安非他命毛重五‧四公克、淨重五‧二公克
      、自製吸食器一個、尖頭吸管一支，是我朋友丙○○的。」（偵查卷第十三頁
      反面），於檢察官偵查時陳稱「（被查獲之物品何人的）不知道。」（偵查卷
      第四十頁反面）、「磅秤、分裝袋是綽號『小卜』的，其他東西我不知道，因
      為我房子租給我朋友丙○○。」（偵查卷第五六頁正反面）、「（卜寶成住過
      你家）有，他是父親之友，他從八月初住到八月底後就沒再回來。」（偵查卷
      第五八頁），亦明確指稱電子秤及分裝袋為綽號「小卜」者所有；再查，本院
      經依被告於本院調查時所指「甲○○」查詢前科及在押資料，並提訊卜保成到
      庭訊問結果，證人甲○○亦到庭具結證稱渠認識戊○○之父親，曾在右揭處所
      居住至八十八年九月八日因涉嫌麻醉藥品案件被逮捕為止，在右揭住處留有個
      人行李及電子秤一個等語（本院7.7.訊問筆錄），自足證被告否認扣案電子
      秤為其所有之辯解，尚足採信。
    (三)證人鍾淑萍雖於警訊中陳稱：「我要向警方供述我於八十八年八月二十一日在
      中和市○○路二六三巷四弄五號內，向一名綽號『小白』男子購買一次安毒，
      約有一公克安非他命，我與『小白』不認識，是朋友介紹認識的，沒有仇恨金
      錢糾紛。」（偵查卷第十七頁反面），惟查，據證人鍾淑萍於同次警訊中之供
      述所稱：「我所吸食及警方查獲那一包安毒，是我朋友綽號『阿助』的男子拿
      來給我的。」、「我只知道他的綽號叫『阿助』，其他的我不知道。」（偵查
      卷第十七頁正反面），而販賣安非他命行為，事涉重典，被告既與證人鍾淑萍
      竟並不認識，其竟甘冒風險而出售安非他命予鍾淑萍，核與事理即屬相悖，況
      證人鍾淑萍嗣於原審則否認向被告購買安非他命（原審卷第二五頁），而公訴
      人又未依證人鍾淑萍於警訊中所為供述，查得介紹鍾淑萍與被告友之人，資以
      審認證人鍾淑萍於警訊中所為證述是否真實之佐證，是則尚難片面擷取證人鍾
      淑萍於警訊中不利於被告之指述，遽為不利於被告認定之依據；再查，本件雖
      係因證人鍾淑萍之供述，員警始前往右揭處所搜索，業據證人即查獲警員吳順
      男於原審證稱「捉他（被告）之前我們先查獲鍾淑萍，鍾淑萍再帶我們去他的
      住處。鍾淑萍只知道地點，不知道詳細地址，然後帶我們過去看。」、「（有
      讓鍾淑萍指認被告？）都沒有。鍾淑萍當時已經移送地檢署了。」、「（會破
      這個案件是因為鍾淑萍的關係？）對。之前也沒有被告販賣安非他命的線索。
      」（原審卷第五三、五四頁），足認本件警員前往右揭處所，係緣於鍾淑萍對
      於處所之指認，而非基於被告即為販賣安非他命之人之指證後，始行前往查緝
      ，而依卷附右揭搜索扣押證明筆錄暨證人戊○○、丁○○、甲○○之證述，居
      住右揭處所者亦非僅被告一人而已，尤不得於證人鍾淑萍未行指認之情形下，
      率引此尚具瑕疵之指證，而為認定被告犯罪之證據。
    (四)被告於警訊中雖供稱渠曾將安非他命分裝後出售他人（偵查卷第六頁反面），
      然其嗣於檢察官偵查、原審及本院調查審理時，均否認有任何販賣安非他命之
      行為，而證人鍾淑萍所為指述，依諸右揭理由，既未能證明與事實相符，而遍
      觀全卷，復無其他積極證據足以證明被告確有販賣安非他命於鍾淑萍及其他不
      詳姓名人之行為，又雖被告持有安非他命被查獲，然被告既確有施用安非他命
      之行為，則其多次購買並持有安非他命而被查獲，亦屬事理之常，是尚不得據
      此推測其必係基於營利之意圖而販入安非他命。
    綜右理由，本件公訴人所引證據均不足援以認定被告確有販賣安非他命營利之行
    為，此外復無其他積極證據足以證明被告犯罪，應認公訴意旨所指被告之犯罪行
    為，尚屬不能證明。
四、原審法院認公訴意旨所指被告出售安非他命予不特定人部分不能證明，固非無見
    ，然原審未就證人鍾淑萍所為證述是否具有瑕疵，暨未就扣案物品是否足以證明
    被告確有販賣安非他命行為予以詳酌，遽為被告論罪科刑之判決，尚有未洽，被
    告否認該部分犯罪而提起上訴，為有理由，應由本院將原審判決撤銷，並改為被
    告無罪之諭知。
據上論斷，應依刑事訴訟法第三百六十九條第一項前段、第三百六十四條、第三百零
一條第一項判決如主文。
本案經檢察官吳慎志到庭執行職務。
中    華    民    國      八十九      年      七      月     二十五     日
                            臺灣高等法院刑事第十七庭
                                審判長法  官  陳  正  雄
                                      法  官  許  錦  印
                                      法  官  林  勤  純
右正本證明與原本無異。
檢察官如不服本判決應於收受送達後十日內向本院提出上訴書狀，其未敘述上訴之理
由者並得於提起上訴後十日內向本院補提理由書（均須按他造當事人之人數附繕本）
。
被告不得上訴。
                                      書記官  賴  思  華
中    華    民    國      八十九      年      七      月     二十七     日


司法院資訊處製作；財團法人民間司法改革基金會備份。
